最　高　行　政　法　院　判　決　　　　　　　　　九十一年度判字第一一○七號
　　上　訴　人　乙○○
　　被 上訴 人　財政部臺灣省北區國稅局
　　代　表　人　甲○○
右當事人間因綜合所得稅事件，上訴人對於中華民國九十年三月二十三日臺北高等行
政法院八十九年度訴字第九○二號判決，提起上訴，本院判決如左：
　　主  文
上訴駁回。
上訴審訴訟費用由上訴人負擔。
　　理  由
本件上訴人（即原審原告）起訴主張：上訴人係以安妮美公司加入妮芙露公司，為法
人會員，並未自妮芙露公司取得執行業務所得，該所得係由安妮美公司取得，而該公
司已申報營業稅及營利事業所得稅，再核課其個人綜合所得稅，顯係重複課稅。再者
，安妮美公司於八十七年三月十三日向營業稅主管稽徵機關之基隆市稅捐稽徵處申請
退還八十二年度取自妮芙露公司佣金收入而繳納之營業稅，未獲同意，顯然認為系爭
佣金收入應屬安妮美公司之營業收入，而非屬上訴人之個人所得。而本件遞次決定及
原核定僅以妮芙露公司八十六年六月十六日出具之說明書為依據，惟妮芙露公司在台
北市稅捐稽徵處尚未就本案對其補徵營業稅及科處罰鍰前，已於八十六年九月二十六
日具函向該處聲明前開說明書內容與事實不符，應予更正在案，然被上訴人未查明說
明書內容之真實性，遽以援引為證，否認法人會員安妮美公司存在之事實，並據以補
徵上訴人八十二年度綜合所得稅，違反「主張漏稅者負舉證責任」之規定及「租稅法
律主義」、「司法院釋字第二一七號解釋」之意旨。至妮芙露公司為減輕其負責人受
罰之倍數，依據臺北市國稅局大安稽徵所八十六年九月二十六日財北國稅大安資字第
三二一八二號函規定，補辦扣繳稅額及申報扣繳憑單，實乃非依據事實補行扣繳事宜
。況安妮美公司取自妮芙露公司之佣金收入，已依法開立統一發票交付妮芙露公司，
依財政部六十六年五月二十日台財稅第三三二九○號函規定，妮芙露公司於此不發生
扣繳問題，其補辦扣繳事宜係迫於無奈，自非屬前揭說明書之直接而積極之佐證。另
妮芙露公司於八十六年九月二十六日致函臺北市稅捐稽徵處，陳明其支付佣金予法人
會員時，或由法人會員之個人股東代收，再轉交給法人會員，並由法人會員開立統一
發票予該公司申報營業稅，依營業稅法第十五條規定，該公司並無虛報進項稅額情事
等語，足證上訴人經營之安妮美公司就系爭佣金收入所開立之統一發票並無不合之處
，且有收付各方之帳載可稽。惟被上訴人捨此不由，僅憑前揭妮芙露公司負責人八十
六年六月十六日與事實不符且缺乏直接而積極佐證之說明書，臆斷系爭佣金收入屬上
訴人個人之業務收入，有違證據裁判主義及依法核實課稅之原則，已牴觸憲法第十九
條租稅法律主義等語。
上訴人上訴主張：原判決捨安妮美公司帳證不採，僅依妮芙露公司八十六年六月十六
日說明書及其嗣後補行開立之佣金支出扣繳憑單而逕為判決，其判決顯有違背法令。
而中小企業之經營，其資金流動常透過其股東於銀行之帳戶，為一般經營常情，原判
決以營利事業有供驗資之銀行帳戶，應無庸再借用個人帳戶資為論駁，顯昧於家庭企
業之經營事實，違背經驗法則。另與本案同屬妮芙露公司八十二年度佣金支出對象之
王富生八十二年度綜合所得稅行政訴訟案，業經鈞院八十九年度判字第一六二一號判
決撤銷一再訴願決定及原處分，可為本案判決之參酌等語。
被上訴人則以：上訴人有妮芙露公司給付予直銷個人參加人之佣金一、三二○、○七
三元，有妮芙露公司出具之說明書及各類所得扣繳暨免扣繳憑單可稽，原核定依行為
時所得稅法第十四條一項第二類、第十五條第一項規定及財政部八十三年三月三十日
台財稅字第八三一五八七二三七號函釋，核定其執行業務所得一、○五六、○五八元
，併課上訴人當年度綜合所得稅，並無不合。而妮芙露公司給付之佣金係直接存入其
直銷會員之個人金融帳戶，妮芙露公司亦於八十六年六月十六日出具說明書說明上述
事實，即該佣金之計算為直銷會員個人之下線行銷體系所計算出之銷售成績推算會員
應得之佣金，上訴人稱其以法人名義加入妮芙露公司，與事實並不相符。又上訴人主
張代收安妮美公司之佣金收入，惟並未提示相關資金往來資料供核，況其於再訴願理
由書中亦說明「安妮美公司曾於八十七年三月十三日以台北市稅捐稽徵處認定妮芙露
公司取得非實際交易對象之安妮美公司統一發票致虛報進項稅額，向基隆市稅捐稽徵
處申請退還溢繳該相對之營業稅款。」可知上訴人亦已承認其確屬個人身分取得妮芙
露公司之佣金收入，安妮美公司並非實際交易對象，上訴人主張委無足採。至上訴人
主張重複課稅乙節，如安妮美公司所列報收入與本件核課上訴人佣金所得有重複情事
，可俟本案核課確定後，據以辦理更正事宜等語，資為抗辯。
原審斟酌全辯論意旨及調查證據之結果，以：妮芙露公司給付上訴人之佣金係直接存
入上訴人個人金融帳戶，此為上訴人所是認；參之妮芙露公司於八十六年六月十六日
說明書內所言，系爭佣金之計算係依直銷會員個人之下線行銷體系所計算出之銷售成
績，而據以推算會員應得之佣金，其計算基礎為個人，並非法人；而妮芙露公司所開
立之扣繳憑單給付對象為上訴人個人，上訴人於收受扣繳憑單之際，若有疑義，當會
提出異議或質疑，豈有置之不理；況妮芙露公司迄未註銷或更正扣繳憑單給付對象，
益證系爭佣金給付對象為上訴人個人，上訴人空言主張代收佣金，卻未提出任何合理
正當理由及證據以實其說，揆之行政法院（現改制為最高行政法院）三十九年判字第
二號判例，難謂其已盡舉證責任。又上訴人稱其係以個人帳戶代安妮美公司收受佣金
一節，經查安妮美公司自有銀行帳戶，系爭佣金不存入安妮美公司銀行帳戶，反存入
上訴人個人帳戶，顯與常情有違；且公司係法人，與自然人分屬兩個不同之人格個體
，本件交易對象若為法人之安妮美公司，縱係委託上訴人代收，斷無將佣金給付對象
誤認、錯置之可能，亦絕無於扣繳憑單及支付明細表等登載錯誤之理。至於安妮美公
司開立統一發票予妮芙露公司一節，因開立發票原得刻意安排，且其所載內容反於前
述妮芙露公司所開立之違章承認書、支付明細表及扣繳憑單所載內容，自無足取。而
妮芙露公司於八十六年九月二十六日致台北市稅捐稽徵處函，其內容無非強調妮芙露
公司並無虛報進項情事，依法不應補稅及處罰鍰，並未提出任何具體事證，自亦不足
以為系爭佣金為安妮美公司之所得而由上訴人代收之證明。另本件被上訴人既認定系
爭佣金收入為上訴人個人所得，而非安妮美公司之營業收入，故不生增設法律未規定
之課稅條件及違反租稅法定主義、大法官釋字第二一七號解釋、所得稅法施行細則第
八十三條第二項、財政部七十二年九月二日台財稅第三六一七二號函釋、八十三年三
月三十日台財稅第八三一五八七二三七號函釋之規定及意旨之情形。從而被上訴人依
財政部八十三年三月三十日台財稅字第八三一五八七二三七號函釋，以上訴人收受系
爭佣金，有該筆所得，即應列入該年度個人綜合所得課稅，上訴人漏報該佣金所得，
發單補徵當年度綜合所得稅，揆諸首揭條文規定及上開函釋，並無違誤，一再訴願決
定予以維持，亦無不合，上訴人在原審之訴難認有理由，自應予以駁回。至上訴人主
張重複課稅一節，如安妮美公司所列報之佣金收入與本件係屬同一筆，乃重複核課，
應於本件判決確定後，由主管機關本於職權，依法核退相關稅捐，因將原決定及原處
分均予維持，駁回上訴人之訴，核無違誤。上訴論旨，仍執前詞，指摘原判決違誤，
求予廢棄，難認有理由，應予駁回。
據上論結，本件上訴為無理由，爰依行政訴訟法第二百五十五條第一項、第九十八條
第三項前段，判決如主文。
中　　華　　民　　國　　九十一　　　年　　　六　　　　月　　二十七  　　日
                    最 高 行 政 法 院  第 二 庭
                                審 判 長 法  官　　　陳　石　獅
                                         法  官      吳  明  鴻
                                         法  官　　　彭　鳳　至
                                         法  官　　　高　啟　燦
                                         法  官　　　黃　合　文
右  正  本  證  明  與  原  本  無  異
　　　　　　　　　　　　　　　　　　　　 法院書記官　王  福  瀛
中　　華　　民　　國　　九十一　　　年　　　七　　　　月　　　二　　　　日
